【裁判字號】    97,台非,424
【裁判日期】    970924
【裁判案由】    違反毒品危害防制條例
【裁判全文】
最高法院刑事判決              九十七年度台非字第四二四號
上  訴  人  最高法院檢察署檢察總長
被      告  甲○○
上列上訴人因被告違反毒品危害防制條例案件，對於台灣台南地
方法院中華民國九十七年三月十三日第一審確定裁定（九十七年
度毒聲字第一三七號，聲請案號：台灣台南地方法院檢察署九十
七年度聲觀字第七八號），認為違背法令，提起非常上訴，本院
判決如下：
    主  文
原裁定撤銷。
檢察官之聲請駁回。
    理  由
非常上訴理由稱：「按判決不適用法則或適用不當者，為違背法
令，刑事訴訟法第三百七十八條定有明文。又對於毒品危害防制
條例所規定之觀察、勒戒及強制戒治等處分所為之裁定，乃拘束
身體、自由之保安處分，與科刑判決有同等效力，於裁定確定後
，如有違法，自得提起非常上訴。次按施用毒品者，經觀察、勒
戒或強制戒治執行完畢後，五年內再犯施用毒品罪者，即應逕行
追訴處罰，不得再予裁定觀察、勒戒，觀之毒品危害防制條例第
二十條第三（項）規定自明。經查被告施瑋倩曾因施用毒品，經
台灣台南地方法院檢察署檢察官，依台灣台南地方法院九十四年
度毒聲字第二九八號裁定，送觀察、勒戒，因無繼續施用毒品傾
向，於九十四年五月五日執行完畢出所，並經台灣台南地方法院
檢察署檢察官於同日以九十四年度毒偵字第九０八號不起訴處分
確定，有台灣高等法院被告前案紀錄表附於原卷第三、四頁可稽
。被告於觀察勒戒執行完畢五年內之九十七年一月二十八日再度
施用第二級毒品，揆諸上開說明，即不得裁定觀察、勒戒。台灣
台南地方法院檢察署檢察官誤為聲請，原確定裁定未予駁回，竟
裁定觀察、勒戒，自有適用法則不當之違法。案經確定，爰依刑
事訴訟法第四百四十一條、第四百四十三條提起非常上訴，以資
糾正。」等語。
本院按判決不適用法則或適用不當者，為違背法令，刑事訴訟法
第三百七十八條定有明文。而對於毒品危害防制條例所規定之觀
察、勒戒及強制戒治等處分所為之裁定，乃拘束身體、自由之保
安處分，與科刑判決有同等效力，於裁定確定後，如有違法，自
得提起非常上訴。次按施用毒品者，經觀察、勒戒或強制戒治執
行完畢後，五年內再犯施用毒品罪者，即應逕行追訴處罰，不得
再予裁定觀察、勒戒，此觀上揭條例第二十條第三項規定自明。
本件被告甲○○（非常上訴理由書誤載為施瑋倩）曾因施用毒品
，經台灣台南地方法院檢察署檢察官依台灣台南地方法院九十四
年度毒聲字第二九八號裁定執行觀察、勒戒，因無繼續施用毒品
傾向，於民國九十四年五月五日執行完畢出所，同署檢察官於同
日以九十四年度毒偵字第九０八號不起訴處分確定，有台灣高等
法院被告前案紀錄表在案可稽。被告於上揭觀察勒戒執行完畢五
年內之九十七年一月二十八日再度施用第二級毒品，揆諸上開說
明，即不得再予觀察、勒戒。詎檢察官誤為聲請，原確定裁定未
予駁回，仍裁定觀察、勒戒，自有適用法則不當之違法。案經確
定，且不利於被告，非常上訴意旨執以指摘，洵有理由，應由本
院將原裁定撤銷，改判如主文第二項所示，以資救濟。
據上論結，應依刑事訴訟法第四百四十七條第一項第一款，判決
如主文。
中    華    民    國  九十七  年    九    月  二十四  日
                      最高法院刑事第十一庭
                          審判長法官  花  滿  堂
                                法官  黃  正  興
                                法官  陳  東  誥
                                法官  林  錦  芳
                                法官  洪  昌  宏
      本件正本證明與原本無異
                                      書  記  官
中    華    民    國  九十七  年    十    月    一    日
                                                      Ｑ


司法院資訊處製作；財團法人民間司法改革基金會備份。
